臺灣臺北地方法院民事裁定
104年度消債職聲免字第57號
聲請人即債務人  鄒佳錚
代    理    人  林如君律師（法律扶助）
相對人即債權人  元誠國際資產管理股份有限公司

法 定 代 理 人  王如玉
相對人即債權人  元誠第二基金資產管理股份有限公司

法 定 代 理 人  莊仲沼
送 達 代 收 人  蘇品如
相對人即債權人  花旗（台灣）商業銀行股份有限公司


法 定 代 理 人  莫兆鴻
代    理    人  何新台
相對人即債權人  臺灣新光商業銀行股份有限公司

法 定 代 理 人  李增昌
代    理    人  羅苙家

相對人即債權人  遠東國際商業銀行股份有限公司


法 定 代 理 人  周添財
送 達 代 收 人  張國保

                楊景鈞
相對人即債權人  永豐商業銀行股份有限公司

法 定 代 理 人  陳嘉賢
代    理    人  李筱荷
相對人即債權人  玉山商業銀行股份有限公司


法 定 代 理 人  黃男州
送 達 代 收 人  洪仕翰
相對人即債權人  凱基商業銀行股份有限公司


法 定 代 理 人  魏寶生
送 達 代 收 人  徐國忠
相對人即債權人  台新國際商業銀行股份有限公司

法 定 代 理 人  吳東亮
送 達 代 收 人  廖克修
相對人即債權人  中國信託商業銀行股份有限公司


法 定 代 理 人  利明献
送 達 代 收 人  林咏萱
相對人即債權人  滙誠第一資產管理股份有限公司

法 定 代 理 人  莊仲沼
送 達 代 收 人  蘇品如
相對人即債權人  滙誠第二資產管理股份有限公司


法 定 代 理 人  莊仲沼
送 達 代 收 人  蘇品如
上列當事人間消費者債務清理事件，聲請人聲請補充裁定，本院
裁定如下：
    主      文
聲請駁回。
    理      由
一、聲請意旨略以：聲請人即債務人鄒佳錚前經台北地院以104 
    年度消債職聲免字第57號裁定應不免責，但是沒有附錄各普
    通債權之最低應受分配額之說明，導致鄒佳錚雖然有意願繼
    續清償，卻沒有辦法向法院辦理清償提存。為此，爰依現行
    消費者債務清理條例第141 條第2 項規定，聲請補充裁定「
    附錄債務人嗣後聲請裁定免責時，須繼續清償各普通債權之
    最低應受分配額之說明」。
二、按關於補充裁定，應依下列規定：
（一）民事訴訟法第233 條：（判決之補充）
      訴訟標的之一部或訴訟費用，裁判有脫漏者，法院應依聲
      請或依職權以判決補充之。
      當事人就脫漏部分聲明不服者，以聲請補充判決論。
      脫漏之部分已經辯論終結者，應即為判決；未終結者，審
      判長應速定言詞辯論期日。
      因訴訟費用裁判脫漏所為之補充判決，於本案判決有合法
      之上訴時，上訴審法院應與本案訴訟同為裁判。
      駁回補充判決之聲請，以裁定為之。
（二）民事訴訟法第239 條：（裁定準用判決之規定）
      第221 條第2 項、第223 條第2 項及第3 項、第224 條第
      2 項、第225 條、第227 條至第230 條、第231 條第2 項
      、第232 條及第233 條之規定，於裁定準用之。
（三）消費者債務清理條例第15條：
      關於更生或清算之程序，除本條例別有規定外，準用民事
      訴訟法之規定。
（四）最高法院77年度台抗字第96號裁定：
      補充判決以訴訟標的之一部或訴訟費用裁判有脫漏者，始
      得為之，此觀民事訴訟法第233 條第1 項規定自明，所謂
      裁判有脫漏，係指法院應於主文表示裁判結果之事項，實
      際上未為裁判之表示而言，至於非應表示於判決主文之事
      項，則不與焉。
三、經查：鄒佳錚經法院裁定開始清算程序後，因有消費者債務
    清理條例第133 條之情形，經本院於民國105 年2 月25日以
    104 年度消債職聲免字第57號裁定諭知鄒佳錚不予免責之裁
    定，依當時有效之消費者債務清理條例第141 條規定，並未
    規範「裁定正本應附錄前項、第142 條規定，及債務人嗣後
    聲請裁定免責時，須繼續清償各普通債權之最低應受分配額
    之說明」，現行有效之消費者債務清理條例第141 條第2 項
    規定，是在107 年12月26日修正公布，所以鄒佳錚聲請補充
    裁定「附錄債務人嗣後聲請裁定免責時，須繼續清償各普通
    債權之最低應受分配額之說明」，並不是「依當時有效之法
    律，法院應於主文表示裁判結果之事項，實際上未為裁判之
    表示」，不算有脫漏。因此鄒佳錚聲請補充裁定，在法律上
    是沒有依據的，應該駁回。
四、但是消費者債務清理條例第141 條規定既然已經在107 年12
    月26日修正公布，參照該條之立法理由「（一）法院依第
    133 條規定為不免責裁定，其裁定正本應附錄繼續清償得聲
    請法院裁定免責之相關規定，及各普通債權人應受分配額之
    說明，以資債務人繼續清償及將來聲請裁定免責之參考，爰
    增訂第2 項。（二）為使債務人於繼績清償債務，得統一清
    償債權人之債務，避免分別繳納之不便，爰增訂第3 項。援
    用金融機構已建置之統一收款及撥付平台，提供債務人更為
    便利之還款管道。又為求慎重起見，且使金融機構代理收付
    有所依據，債務人此項請求應以書面為之」，本院認為應依
    增訂消費者債務清理條例第141 條第2 項之意旨，於本裁定
    附錄「債務人嗣後聲請裁定免責時，須繼續清償各普通債權
    之最低應受分配額之說明」如附表所示，以資債務人繼續清
    償及將來聲請裁定免責之參考。
五、依消費者債務清理條例第141 條，裁定如主文。
中    華    民    國    111    年    7    月    28    日

                  民事第二庭  法  官  林 鈺 琅
以上正本係照原本作成。
如不服本裁定應於送達後10日內向本院提出抗告狀，並繳納抗告
費新臺幣1,000元。
中    華    民    國    111    年    7    月    28    日
                              書記官  高 菁 菁
　
附錄法條：
一、消費者債務清理條例第133 條：
    法院裁定開始清算程序後，債務人有薪資、執行業務所得或
    其他固定收入，扣除自己及依法應受其扶養者所必要生活費
    用之數額後仍有餘額，而普通債權人之分配總額低於債務人
    聲請清算前二年間，可處分所得扣除自己及依法應受其扶養
    者所必要生活費用之數額者，法院應為不免責之裁定。但債
    務人證明經普通債權人全體同意者，不在此限。
二、修正前消費者債務清理條例第141 條：
    債務人因第133 條之情形，受不免責之裁定確定後，繼續清
    償達該條規定之數額，且各普通債權人受償額均達其應受分
    配額時，得聲請法院裁定免責。
三、現行消費者債務清理條例第141 條：
    債務人因第133 條之情形，受不免責之裁定確定後，繼續清
    償達該條規定之數額，且各普通債權人受償額均達其應受分
    配額時，得聲請法院裁定免責。
    法院依第133 條規定為不免責裁定，裁定正本應附錄前項、
    第142 條規定，及債務人嗣後聲請裁定免責時，須繼續清償
    各普通債權之最低應受分配額之說明。
    第67條第2 項規定，於債務人依第1 項規定繼續清償債務，
    準用之。

附表：
┌──────┬──────┬─────┬──────┐
│            │            │繼續清償至│繼續清償至第│
│ 普      通 │            │第141 條所│142 條所定債│
│            │ 債  權  額 │定各債權人│權額20﹪之數│
│ 債  權  人 │            │最低應受分│額          │
│            │            │配額之數額│            │
├──────┼──────┼─────┼──────┤
│元誠第二基金│            │          │            │
│資產管理股份│  162,649 元│  2,417 元│   32,530 元│
│有限公司    │            │          │            │
├──────┼──────┼─────┼──────┤
│花旗（台灣）│            │          │            │
│商業銀行股份│  637,604 元│  9,474 元│  127,521 元│
│有限公司    │            │          │            │
├──────┼──────┼─────┼──────┤
│臺灣新光商業│            │          │            │
│銀行股份有限│  240,082 元│  3,567 元│   48,016 元│
│公司        │            │          │            │
├──────┼──────┼─────┼──────┤
│遠東國際商業│            │          │            │
│銀行股份有限│  249,918 元│  3,714 元│   49,984 元│
│公司        │            │          │            │
├──────┼──────┼─────┼──────┤
│永豐商業銀行│            │          │            │
│股份有限公司│  257,257 元│  3,823 元│   51,451 元│
├──────┼──────┼─────┼──────┤
│玉山商業銀行│            │          │            │
│股份有限公司│  137,887 元│  2,049 元│   27,577 元│
├──────┼──────┼─────┼──────┤
│凱基商業銀行│            │          │            │
│股份有限公司│  797,078 元│ 11,844 元│  159,416 元│
├──────┼──────┼─────┼──────┤
│台新國際商業│            │          │            │
│銀行股份有限│1,197,392 元│ 17,792 元│  239,478 元│
│公司        │            │          │            │
├──────┼──────┼─────┼──────┤
│中國信託商業│            │          │            │
│銀行股份有限│  370,588 元│  5,507 元│   74,118 元│
│公司        │            │          │            │
├──────┼──────┼─────┼──────┤
│匯誠第一資產│            │          │            │
│管理股份有限│   23,319 元│    346 元│    4,664 元│
│公司        │            │          │            │
├──────┼──────┼─────┼──────┤
│匯誠第一資產│            │          │            │
│管理股份有限│   18,512 元│    275 元│    3,702 元│
│公司        │            │          │            │
└──────┴──────┴─────┴──────┘